【裁判字號】    99,訴,2227
【裁判日期】    991020
【裁判案由】    偽造有價證券
【裁判全文】
臺灣板橋地方法院刑事判決              99年度訴字第2227號
公  訴  人  臺灣板橋地方法院檢察署檢察官
被      告  甲○○
指定辯護人  本院公設辯護人  丙○○
上列被告因偽造有價證券案件，經檢察官提起公訴（99年度偵字
第13081 號），及就同一事實移送併辦（99年度偵字第16240 號
），本院判決如下：
    主  文
甲○○意圖供行使之用，而偽造有價證券，處有期徒刑壹年陸月
。緩刑參年，並應於判決確定後拾月內給付丁○○新臺幣伍萬元
，給付方式：自本案判決確定時起，共分拾期，按月於每月拾伍
日給付丁○○新臺幣伍仟元。如附表所示本票關於偽造「乙○○
」為發票人部分，沒收之。
    事  實
一、甲○○與乙○○原係夫妻關係，雙方於民國八十年十月十八
    日離婚。緣甲○○於九十五年間，在臺北縣中和市○○路三
    一一號永德當舖，以其所有之車號二七八－ＣＸ營業小客車
    ，向永德當舖之負責人丁○○辦理汽車質押借款，嗣甲○○
    於九十六年九月間某日向丁○○借出上開質押汽車作為自己
    營業使用，丁○○即要求借款人應簽發本票予丁○○，以供
    上開借款債權之擔保，甲○○為應丁○○之要求，竟意圖供
    行使之用而偽造有價證券之犯意，於九十六年九月六日，在
    不詳地點，未得其前妻乙○○之同意或授權，冒用乙○○之
    名義，在票號七四四七一七號、票面金額新台幣（下同）七
    萬元之本票發票人欄右下方偽造「乙○○」之姓名、指印各
    一枚，而偽造完成其與「乙○○」為共同發票人之本票一張
    （詳細票號、發票日、金額均如附表所示）後，在上址當舖
    ，持交丁○○而行使之。嗣因甲○○屆期未清償上開借款債
    務，丁○○於九十八年十一月十二日向本院聲請就上開本票
    准許強制執行，經本院裁定准許強制執行並於九十九年二月
    二日查封乙○○之房屋，乙○○始悉上情。
二、案經乙○○訴由臺灣板橋地方法院檢察署檢察官偵查起訴，
    及丁○○訴由同署檢察官偵查後移送本院併案審理。
    理  由
一、證據能力部分：
    查被告甲○○及指定辯護人對於下列各項證據方法之證據能
    力均無意見，本院審酌各證據方法作成時之情況，認為並無
    不適當之情事，依刑事訴訟法第一百五十九條之五規定，均
    得作為證據，合先敘明。
二、認定犯罪事實所憑之證據及理由：
(一)、上揭偽造本票之犯罪事實，業據被告甲○○於偵查及本院審
    理中均坦承不諱，並經證人乙○○、丁○○於偵查中檢察事
    務官詢問時供證在卷，復有如附表所示本票影本及本院九十
    八年度司票字第七四六八號裁定在卷可稽，且經本院職權調
    取本院九十八年度司票字第七四六八號民事聲請事件卷宗核
    閱無誤，足認被告之自白與事實相符，洵堪採為認定事實之
    依據。
(二)、又證人丁○○於九十九年三月十九日偵查中檢察事務官詢問
    時供稱：當時被告來我們當舖以計程車借錢，總共借了七萬
    元，利息是四分計算，伊當時要被告找一位保證人，才讓他
    把車子開回去，然後他就把本票拿回去找一個保證人，他把
    本票拿回來後，該本票上面就簽好乙○○的名字了等語，並
    於九十九年四月二十八日偵查中檢察事務官詢問時亦指稱：
    被告於九十六年六月間，在中和市○○路三一一號伊開設之
    永德當舖，以其所有車牌號碼二七八－ＣＸ號營業小客車，
    向伊借款七萬元，嗣於同年九月十日以工作生活所需之理由
    ，欲將質押之上開車輛借出使用，伊為了要保障債權，要求
    被告提供連帶保證人與其共同簽立本票供擔保，被告就在不
    詳時地偽造「乙○○」之簽名、指印於本票上，以表示乙○○同意擔任連帶保證人，被告並於九十六年九月十日在永德
    當舖將該偽造本票交給伊作為借款擔保等語。而被告於上開
    偵查中當庭供承其冒用乙○○之名義偽造本票，且對於證人
    丁○○供證被告交付偽造上開本票予丁○○之原因情節，並
    未有爭執，復衡以被告於九十九年四月二十八日偵查中供稱
    伊於九十六年九月十日在本票上偽簽前妻之名字等語，且證
    人丁○○上開供證情節亦與附表所示本票記載日期及一般當
    舖要求借款人簽發本票供擔保之作業情形相符，是證人丁○○上開偵查中供證被告交付偽造上開本票予丁○○之原因、
    時間等情節，應可採信；至被告於本院審理中改稱伊簽發上
    開本票之時間為九十六年六月間等語，而被害人丁○○於本
    院審理中陳稱向伊借錢時間是九十六年九月十日等語，應係
    時間久遠，被告及丁○○有記憶模糊之情事，其等上開部分
    供述，顯有疑議，尚非足採。故依證人丁○○上開供證情節
    ，及被告於偵查中供述簽發本票時間為九十六年九月十日，
    並參酌被告於本院審理中供稱伊從九十三年間剛買車時就跟
    丁○○借錢，九十五年間伊把錢還清，到九十五年間伊又借
    錢，陸續還錢，還到九十七年二、三月，就沒有能力還等語
    ，堪認本件被告向丁○○借款及交付簽發本票之過程，應係
    被告於九十五年間以其所有之車號二七八－ＣＸ營業小客車
    ，向永德當舖之負責人丁○○辦理汽車質押借款，嗣被告於
    九十六年九月間某日向丁○○借出上開質押汽車作為自己營
    業使用，丁○○即要求借款人應簽發本票予丁○○，以供上
    開借款債權之擔保，被告為應丁○○之要求，於九十六年九
    月六日，在不詳地點，偽造其與「乙○○」為共同發票人之
    本票一張後，在上址當舖，再持交丁○○而行使之。綜上所
    述，本案事證明確，被告犯行洵堪認定，應依法論科。
三、核被告甲○○所為，係犯刑法第二百零一條第一項之意圖供
    行使之用而偽造有價證券罪。又被告偽造「乙○○」署押（
    即署名、指印）之犯行，係偽造有價證券之部分行為，而行
    使偽造有價證券之低度行為，復為偽造之高度行為所吸收，
    均不另論罪。另被告偽造如附表所示本票，其自己亦在本票
    之發票人欄簽名、捺印後，將該本票持交證人丁○○，以供
    借款債權之擔保等節，業經被告、證人丁○○於偵查及審理
    中供證明確，已如前述，是證人丁○○自被告取得附表所示
    本票，以供其借款債權之擔保，但被告仍應依照約定向丁○○清償借款，而丁○○亦可依據票據關係請求發票人即被告
    給付票款，況且被告將附表所示本票交付丁○○後，其亦有
    陸續向丁○○償還借款等情，亦據被告於審理中供述在卷，
    則被告交付附表所示本票予丁○○，被告自己亦係本票發票
    人，並有陸續向丁○○清償借款至無力負擔為止，自難遽認
    被告偽造附表所示本票交付丁○○行使時，其主觀上有不法
    所有之意圖，故被告偽造本票交付丁○○行使之行為，尚無
    另犯詐欺取財罪之餘地，併此敘明。復查被告係為了支付生
    活所需費用而向當舖借款，並為了向當舖負責人丁○○借出
    質押汽車作為營業使用，應其要求而簽發附表所示本票以供
    債權擔保，且被告除偽造「乙○○」為本票之共同發票人外
    ，其自己亦為本票之發票人，已如前述，並參酌被告所偽造
    本票金額僅七萬元，其將附表所示本票交付丁○○後，亦有
    陸續向丁○○償還借款，直到無力負擔為止等情，故綜上各
    節，堪認被告之惡性尚非重大，其犯罪之情狀，尚非全無可
    憫之處，是情輕法重，本院認宣告法定最低刑度（有期徒刑
    三年）之刑猶屬過重，爰依刑法第五十九條之規定，減輕其
    刑。爰審酌被告為了借出質押汽車作為營業使用，而為偽造
    本票犯行之犯罪動機、目的、手段、各被害人所受損害，兼
    衡被害人乙○○於本院準備程序中到庭陳稱：「我現也原諒
    他（指甲○○，下同）了，沒有要追究了，希望法院給他一
    次機會，後來要查封房子時，被告才跟我說他是為了小孩的
    註冊費才會這樣子，因為小孩子的學費、生活費是由被告支
    付的」等語，但被告尚未與被害人丁○○達成和解，暨被告
    犯後坦承犯行，態度尚稱良好等一切情狀，量處如主文所示
    之刑。末查，被告前於八十四年間因侵占案件，經本院以八
    十四年度訴字第六四一號判處有期徒刑七月確定，並於八十
    四年十二月二十日縮刑期滿執行完畢，其於上開有期徒刑執
    行完畢後五年內，未曾因故意犯罪受有期徒刑以上刑之宣告
    ，有臺灣高等法院被告前案紀錄表在卷可稽，其因一時失慮
    致觸犯本件犯行，犯後已坦承犯行，並表悔意，經此偵審程
    序及刑之宣告後，當知警惕，應無再犯之虞，本院認所宣告
    之刑，以暫不執行為適當，爰併宣告緩刑三年。末按緩刑宣
    告，得斟酌情形，命犯罪行為人向被害人支付相當數額之財
    產或非財產上之損害賠償，刑法第七十四條第二項第三款定
    有明文；本件被告偽造附表所示本票交付證人丁○○行使之
    行為，已對丁○○之權益造成損害，並妨害交易秩序，然被
    告犯後坦承犯行，且其於審理中自陳目前尚積欠丁○○五萬
    元，因經濟上困難，希望按月給付丁○○五千元等語，本院
    審酌被告上開陳述、其經濟狀況及被害人丁○○之權益保障
    等情節，認於緩刑期間課予被告上開負擔，應屬適當，爰併
    予宣告被告應於判決確定十月內應給付丁○○五萬元，給付
    方式：自本案判決確定時起，共分十期，按月於每月十五日
    給付丁○○五千元，以啟自新。至被害人丁○○如認被告除
    給付上開五萬元以外，尚有其他借款並未清償，被害人丁○○仍可循民事程序請求被告償還欠款，附此敘明。
四、又偽造之有價證券固應依法宣告沒收，然按票據之偽造或票
    據上簽名之偽造不影響真正簽名之效力，票據法第十五條定
    有明文，是如附表所示之本票固以被告甲○○、「乙○○」
    為共同發票人，但僅「乙○○」為發票人部分係屬偽造，自
    應只就偽造「乙○○」為發票人部分，依刑法第二百零五條
    規定，宣告沒收之（參照最高法院八十四年台上字第一五五
    ０號判例）。
據上論斷，應依刑事訴訟法第二百九十九條第一項前段，刑法二
百零一條第一項、第二百零五條、第五十九條、第七十四條第一
項第二款、第二項第三款，判決如主文。
本案經檢察官李巧菱、洪松標到庭執行職務。
中    華    民    國    99    年    10    月    20    日
                  刑事第十庭  審判長法  官  張江澤
                                    法  官  陳海寧
                                    法  官  楊志雄
以上正本證明與原本無異。
如不服本判決應於收受判決後10日內向本院提出上訴書狀，並
應敘述具體理由。其未敘述上訴理由者，應於上訴期間屆滿後
20日內向本院補提理由書（均須按他造當事人之人數附繕本）
「切勿逕送上級法院」。
                                    書記官  陳春銘
中    華    民    國    99    年    10    月    20    日
附錄本案論罪科刑法條全文：
刑法第201條
意圖供行使之用，而偽造、變造公債票、公司股票或其他有價證
券者，處3 年以上10年以下有期徒刑，得併科3 千元以下罰金。
行使偽造、變造之公債票、公司股票或其他有價證券，或意圖供
行使之用，而收集或交付於人者，處1 年以上7 年以下有期徒刑
，得併科3 千元以下罰金。
附表：
┌──┬──────┬─────┬───────┬──────┐
│編號│發票日期    │本票號碼  │金額（新台幣）│備註        │
├──┼──────┼─────┼───────┼──────┤
│1   │96年9 月10日│744717    │七萬元        │共同發票人：│
│    │            │          │              │甲○○、吳麗│
│    │            │          │              │真。        │
└──┴──────┴─────┴───────┴──────┘

司法院資訊處製作；財團法人民間司法改革基金會備份。
